【裁判字號】    89,易,940
【裁判日期】    890707
【裁判案由】    脫逃
【裁判全文】
臺灣臺北地方法院刑事判決                          八十九年度易字第九四０號
    公  訴  人  臺灣臺北地方法院檢察署檢察官
    被      告  丙○○
                乙○○
                甲○○
右列被告等因脫逃案件，經檢察官提起公訴（八十九年度偵字第六二七四號），本院
判決如左：
    主      文
丙○○、乙○○、甲○○公務員因過失致職務上依法拘禁之人脫逃，各處拘役伍拾日
，如易科罰金均以參佰元折算壹日。均緩刑貳年。
    事      實
一、丙○○為台北縣警察局新店分局（以下稱新店分局）第五組警務佐，乙○○則為
    新店分局頂城派出所警員，甲○○則為內政部警政署保安警察第一總隊支援新店
    分局警備隊警員，三人均為依法令從事公務之人員。緣大陸地區人民薛來春、陳
    元民二人分別於民國八十九年一月六日及同年月八日自台灣地區不詳地點之海岸
    偷渡進入台灣地區，並於八十九年一月十一日中午十二時許為新店分局頂城派出
    所員警在台北縣新店市○○街一巷九三號楊居住所經營之合揚木材行查獲薛來春
    、陳元民二人非法受僱於楊居住，為楊居住工作，並將薛來春、陳元民二人依法
    逮捕並帶回新店分局拘禁。八十九年一月十二日下午一時三十分許，丙○○、乙○○、甲○○三人受命執行將薛來春、陳元民二人押解護送至位於宜蘭縣境內之
    大陸人民宜蘭處理中心之勤務，隨即由丙○○帶隊，由甲○○駕車，乙○○坐於
    後座戒護之方式，駕駛車號Ｆ八－二六０七號警用巡邏車上載薛來春、陳元民二
    人自新店分局出發，丙○○、乙○○、甲○○三人自對依法拘禁之薛來春、陳元
    民二人有實施監管之責。同日下午三時五十分許車行途經台二線北部濱海公路龍
    洞附近路段，丙○○、乙○○、甲○○均本應注意解送人犯時，應全神貫注，如
    人犯要求如廁時，應嚴防藉機脫逃，而依當時情形又非不能注意，於薛來春要求
    下車如廁時，由乙○○、甲○○二人先下車戒護，俟薛來春如廁完畢，陳元民亦
    要求下車如廁，詎三人均疏未注意，而先由乙○○進入車內將陳元民手上原本銬
    於車內橫桿上之手銬解開，帶出車外，甲○○將薛來春帶回車內，而疏未注意應
    將薛來春銬於車內之橫桿，防止其脫逃，坐於車內之丙○○亦疏未注意嚴加看管
    薛來春，迨陳元民如廁完畢返回停車地點，甲○○疏未注意先行走回駕駛座，而
    未與乙○○先將陳元民帶入車內銬於車內橫桿，獨留乙○○與陳元民在車外，陳
    元民見狀則趁乙○○不注意之際，用手推乙○○後，往該處路段之山坡方向脫逃
    ，薛來春見狀，亦因其未被銬於車內且丙○○未對其注意戒護，而打開車門脫逃
    。丙○○、乙○○、甲○○三人見狀，雖即刻追躡薛來春、陳元民二人，惟均未
    能再將其二人逮捕，其後雖由乙○○報請台北縣警察局瑞芳分局（以下稱瑞芳分
    局）勤務指揮中心派警支援協助圍捕，惟仍未將脫逃之薛來春、陳元民二人緝捕
    歸案。
二、案經台北縣警察局函請台灣台北地方法院檢察署檢察官偵查起訴。
    理      由
一、右揭事實一之部分中，關於大陸地區人民薛來春、陳元民二人係以偷渡之方式在
    前述時間進入台灣地區，並於案外人楊居住所經營之木材行為警查獲等事實，業
    據薛來春、陳元民及楊居住等三人於警訊時供述明確，此有偵訊筆錄三份可稽（
    八十九年度他字第八一三號偵查卷第十三頁至第十八頁參照），另被告三人係於
    八十九年一月十二日負責將依法拘禁之薛來春、陳元民二人押解護送至大陸人民
    宜蘭處理中心乙節，亦有新店分局於是日函該中心之函文一紙附卷足憑（同上揭
    偵查卷第十九頁參照），再被告三人如何有因前述過失而使薛來春、陳元民等二
    名大陸地區人民脫逃之事實，則業據被告丙○○、乙○○、甲○○三人分別於警
    訊及於本院審理供承不諱（八十九年度他字第八一三號偵查卷第四頁至第十二頁
    偵訊筆錄及本院八十九年六月十六日審判筆錄參照），核與被告三人各以證人之
    身份，放棄依刑事訴訟法第一百八十一條「證人恐因陳述致自己受刑事追訴或處
    罰者，得拒絕證言。」規定所享有之拒絕證言權，而於其他二位被告之審理程序
    所為經具結及交互詢問後所為供述相同（本院按於本件訴訟上之重要待證事實，
    乃被告三人有無因前述過失而使人犯脫逃，如前所述，大陸地區人民薛來春、陳
    元民及其雇主楊居住之供述暨前開新店分局函文均無法證明被告三人有無上開過
    失，檢察官於起訴書之證據及所犯法條欄雖以台北縣警察局之報告函文【上開偵
    查卷第一頁及第二頁參照】及新店分局之函文【八十九年度偵字第六二七四號偵
    查卷第七頁參照】為之補強被告三人於警訊中就前開待證事實之自白，惟該台北
    縣警察局函文對於被告三人是否有過失使人犯脫逃之行為，係於說明欄第三、四
    、五點中載明據被告等三人稱疏於戒護、不注意而讓人犯犯脫逃，顯然台北縣警
    察局亦係根據被告三人於警訊中之自白認定被告三人有前述過失，該份函文之內
    容實與被告三人之自白內容無異；而新店分局上開函文係向檢察官檢附本案之瑞
    芳分局勤務指揮中心之受理一一０報案執行現場攔截圍捕計劃任務管制報告表，
    又與被告三人有無上開過失無涉，是至此吾人可以發現，於本案之現存證據資料
    內，對於被告三人有無前述過失致人犯脫逃之待證事實，只有被告三人之前開自
    白，且類此案件，除非人犯為警緝獲到案，否則於人犯因公務員之過失脫逃案件
    ，通常卷內之證據資料實僅有行為人之供述而已，因此本件乃發生刑事訴訟法上
    關於共同被告之自白得否視為被告本人之自白以及可否以共同被告之自白為之補
    強其他共同被告之自白之古老、向有爭議之證據法上之大問題，對此我最高法院
    於三十一年二四二三號判例所揭示「共同被告所為不利於己之供述，固得採為其
    他共同被告犯罪之證據，惟此項不利之供述，依刑事訴訟法第二百七十條第二項
    之規定，仍應調查其他必要之證據，以察其是否與事實相符，自難專憑此項供述
    ，為其他共同被告犯罪事實之認定。」之旨，似認為共同被告之自白可視為被告
    本人之自白【蓋該判例之意旨若認共同被告之自白非視為被告本人之自白，即有
    完全之證明力，而無庸要求要另有補強證據之法定證據主義味道】，惟對於可否
    以共同被告之自白為之其他被告自白之補強證據，則尚未見諸於我國最高法院表
    示意見，對此日本學者及我國學者則認為欲將共同被告之自白當做對被告自白之
    補強證據，須將被告與共同被告之審理分開，並將共同被告當做證人訊問始可，
    且此種訊問必須以刑事訴訟法第一百六十六條所規定之交互詢問程序方為合法，
    蓋使用此種訊問方法後，如不能得出該共同被告之自白有任何虛偽之處，該自白
    真實性之或然性即甚高，而可擔保被告所為自白之真實性【本院卷附日本學者河
    上和雄所著「證據法－（２）自白」一書第三九頁至第五五頁、小早川義則
    所著「共犯者自白」一書第三一二頁至第三一八頁及黃東熊先生著刑事訴訟法
    論（七十五年九月版）第三六一頁至第三六三頁參照】，現本院於前揭審判期日
    已命被告三人就檢察官起訴之犯罪事實以經具結擔保其供述之真性，並以證人身
    份為供述，且由本院對其實施交互訊問之直接調查【於現行刑事訴訟法之實施實
    況下，理論上本應由檢察官及辯護人進行之交互詢問，由法院在被告在場之情形
    下進行，由法院進行主詢問，雖非嚴格意義之交互詢問，惟既有被告之全程參與
    及由其為之詢問仍可認係屬交互詢問，必須敘明】，於此種情況下各該被告以證
    人所為前開供述尚均述及自己有過失而使人犯脫逃之事實，是本件三位被告以證
    人身份所為供述，其供述真實性之或然性即甚高），按依解送人犯辦法第十一條
    第三款「人犯要求如廁時，應嚴防藉機脫逃。」及第四款「解送人犯應全神貫注
    」規定，被告三人本應注意上開規定，而依當時情形又非不能注意，詎均疏未注
    意而有前述之過失而使人犯脫逃，該二名人犯之脫逃與被告三人之過失行為間有
    相當因果關係，是依可作為補強證據之各該被告以證人身份所為供述已足資擔保
    被告三人於警訊及於本院審理中所為上開任意性自白具有相當程度之真實性，而
    得使本院確信被告三人前述自白之犯罪事實確屬真實，從而依刑事訴訟法第一百
    五十六條第一項「被告之自白，非出於強暴、脅迫、利誘、詐欺、違法羈押或其
    他不正之方法，且與事實相符者，得為證據。」及第二項「被告之自白，不得作
    為有罪判決之唯一證據，仍應調查其他必要之證據，以察其是否與事實相符。」
    規定，本院自得依被告三人前述自白及各該補強證據認定被告三人確有上開犯行
    ，本件事證明確，被告三人之犯行均堪以認定。
二、核被告丙○○、乙○○及甲○○所為，均係犯刑法第一百六十三條第二項之公務
    員因過失致職務上依法拘禁之人脫逃罪。爰審酌被告三人之犯罪手段、智識程度
    、品行、犯罪所生危險及犯後尚能坦承犯行，犯後態度良好等一切情狀，量處如
    主文所示之刑，並均諭知易科罰金之折算標準。末查被告三人前均未曾受有期徒
    刑以上刑之宣告，此有台灣高等法院檢察署刑案記錄簡覆表三紙附卷可憑，且其
    三人均為因過失而犯罪，現仍均為在職警員，其三人經此偵查審判經過，自當知
    所警惕而無虞再犯，本院綜核各情認上開刑之宣告，已足策其自新，因認所宣告
    之刑，以暫不執行為適當，併諭知被告三人均緩刑二年，以啟自新。
據上論斷，應依刑事訴訟法第二百九十九條第一項前段，刑法第一百六十三條第二項
、第七十四條第一款，罰金罰鍰提高標準條例第一條前段、第二條，判決如主文。
本案經檢察官蔡名堯到庭執行職務。
中      華      民      國      八十九      年     七     月     七     日
                                  臺灣臺北地方法院刑事第三庭
                    法    官  葉  建  廷
右正本證明與原本無異。
如不服本判決，應於判決送達後十日內，向本院提出上訴狀。
                                        書 記 官  許  婉  如
中      華      民      國      八十九      年     八     月     一     日
附錄本案論罪科刑所依據之法條全文：
刑法第一百六十三條第二項
一公務員縱放職務上依法遂捕、拘禁之人或便利其脫逃者，處一年以上、七年以下有
  期徒刑。
二因過失致前項之人脫逃者，處六月以下有期徒刑、拘役或三百元以下罰金。
三第一項之未遂犯罰之。


司法院資訊處製作；財團法人民間司法改革基金會備份。
